【裁判字號】    89,訴,1884
【裁判日期】    891127
【裁判案由】    違反山坡地保育利用條例
【裁判全文】
臺灣高雄地方法院刑事判決                        八十九年度訴字第一八八四號
    公  訴  人  臺灣高雄地方法院檢察署檢察官
    被      告  丁○○
右列被告因違山坡地保育利用條例案件，經檢察官提起公訴（八十八年度偵字第一一
七四號），本院判決如左：
    主  文
丁○○無罪。
    理  由
一、公訴意旨略以：被告丁○○明知未經許可，不得在山坡地內擅自墾植，並不得從
    事墳墓用地之開發或經營，竟於民國八十六年至八十八年間，陸續在丙○所有位
    於高雄縣大樹鄉○○村○○段七四七之五地號（面積二萬五千二百六十八平方公
    尺）之山坡地上，僱工修建墳墓八座及納骨塔座二排（共十八個）及二個古人納
    骨塔等物，嗣因民眾檢舉與法務部據報後函送，經本署檢察官命警追查後，於八
    十七年十二月十八日發現上情，因認被告涉有違反山坡地保育利條例第九條第七
    款、第十條之規定等情。
二、按犯罪事實，應依證據認定之，無證據不得推定其犯罪事實。又不能證明被告犯
    罪者，應諭知無罪之判決，刑事訴訟法第一百五十四條、第三百零一條第一項分
    別定有明文。又按被告之自白，不得作為有罪判決之唯一證據，仍應調查其他必
    要之證據，以察其是否與事實相符。刑事訴訟法第一百五十四條、第三百零一條
    第一項、第一百五十六條第二項分別定有明文。故被告雖經自白，仍應調查其他
    必要之證據，以察其與事實是否相符。苟無其他證據證明其與事實相符，則自白
    失其證據之證明力，不得採為判斷事實之根據（最高法院四十六年台上字第八０
    九號判例參照）。本件公訴人認被告涉有前揭犯行，無非係以右揭事實業據被告
    於偵查中坦承不諱，核與現場所拍攝之照片內容相符，並有檢察官現場勘驗筆錄
    及上開土地屬丙○所有為主要論據。訊據被告固坦認有於前揭時地雇工修建墳墓
    及納骨塔等事實，惟堅決否認有何違反山坡地保育利用條例之犯行，辯稱：該土
    地係伊所有，因無自耕農身分而信託登記在丙○名下等語。
三、經查，前開高雄縣大樹鄉○○村○○段七四七之五地號之土地屬山坡地保育區之
    農牧用地，有該地號之土地登記謄本在卷可按，且被告丁○○在未經許可之情形
    下，擅自在該土地上為從事墳墓用地之開發而僱工修建墳墓及納骨塔，並以普照
    山普照花園公墓名義對外招攬股東投資等事實，除據被告坦認外，復有高雄縣政
    府建設局雜項使用執照一紙在卷、並經檢察官至現場勘驗且製有勘驗筆錄，及卷
    附現場照片六十五幀屬實，固無疑義；惟按山坡地保育利用條第三十四條第一項
    之罪，係對於違反同條例第十條規定之行為所設處罰，而該條例第十條則規定「
    在公有或他人山坡地內，不得擅自墾植、占用或從事前條第一款至第九款之開發
    、經營或使用」，故前開條例第三十四條第一項之罪，自以行為人在公有或他人
    之山坡地內，未經所有人同意而有開發、經營或使用等行為為構成要件。本件前
    開土地登記謄本上固記載丙○於八十二年九月十一日以買賣為由登記為所有人明
    確，然參酌證人即土地謄本登記名義人丙○於本院審理時陳稱：「我們是朋友，
    因我有自耕農身分，而被告無自耕農身分無法購買農地，當初是透過朋友介紹才
    認識被告的，該土地確實是被告所買也是被告所有，因我有自耕農身分，故只是
    登記在我名下而己，土地所有權狀都放在被告那邊」等語，及證人即信託登記之
    見證人鍾義律師於本院調查時證述：「本件是我當見證人沒錯，當時情形是據雙
    方之陳述才蓋章的，確實是丁○○信託登記給丙○」等情，再互核證人即前開普
    照山普照花園之投資人乙○○、尤漢民到庭各證稱：「我用妹妹甲○○名義去投
    資的，原先在八十二年底至八十三年初時被告是要向我借錢，後來被告無法還錢
    ，就邀我用投資的方式。被告向我借錢時被告有說該土地是他所有只是登記在丙
    ○名下，我也相信了，當時被告也有拿土地所有權狀原本給我看，其上確實是登
    記丙○名字」等語、「當時我是先在八十三年底快過年時被告來邀我投資，當時
    我有想要投資但還在觀望，我就想先借錢給被告看看情形如何再變成投資，我就
    先借被告一百五十萬元，我當初有看土地所有權狀其上是登記丙○名字，被告也
    告訴我說土地是他所有，因他無自耕農身分故登記在丙○名下，之後我在八十四
    年初也曾親自問過丙○，丙○也說該土地雖是他的名字，但真正所有人是丁○○
    。後來因被告沒有依照他當初告訴我們的樣子來進行、公司帳目也不清楚還拿土
    地去貸款及被告繼續騙他人來投資，所以才對被告提詐欺告訴的，被告判三年六
    月，目前上訴二審中」等節，並佐以卷附之被告與丙○於八十二年十一月五日在
    鍾義律師見證下就前開山坡地為信託登所簽訂之土地移轉協議書及由被告與丙○
    並列為出賣人之高雄縣大樹鄉普照山普照花園土地使用權買賣契約書各一份觀之
    ，顯見該土地應屬被告丁○○所有而信託登記於丙○名下無訛；另本院八十八年
    自字第一九九號受理李永福、林許淑芬自訴被告丁○○詐欺案件中，就前開土地
    乃被告丁○○信託登記予丙○乙節，亦同此見解，有該案判決書一紙在卷可稽。
    是以縱認被告確有前揭擅自從事墳地開發之事實，然既在自己所有之山坡地上為
    開發行為，顯與上開山坡地保育利用條例第三十四條第一項之罪之構成要件有間
    ，尚無成立前開罪責之餘地；此外，復查無其他證據足資證明被告有何公訴人所
    指之犯行，揆諸首揭說明，不能證明被告犯罪，依法自應為被告無罪之諭知。
據上論斷，應依刑事訴訟法第三百零一條第一項前段，判決如主文。
中      華      民      國    八十九    年    十一      月    二十七    日
                                  臺灣高雄地方法院刑事第三庭
                                      法    官  柯彩燕
右正本證明與原本無異。
如不服本判決，應於判決送達後十日內，向本院提出上訴狀。
                                書記官    楊真芬
中    華    民    國      八十九      年      十二      月      四      日


司法院資訊處製作；財團法人民間司法改革基金會備份。
